臺灣桃園地方法院民事簡易判決
111年度壢簡字第825號
原      告  李昇祐  
被      告  陳月琴  


上列當事人間請求侵權行為損害賠償(交通)事件，原告提起刑事
附帶民事訴訟，經本院刑事庭於民國111年1月11日以110年度審
交簡附民字第16號裁定移送前來，本院於民國111年8月10日言詞
辯論終結，判決如下：
　　主    文
一、被告應給付原告新臺幣（下同）111,340元，及自民國110年
    11月5日起至清償日止，按週年利率5%計算之利息。
二、原告其餘之訴駁回。
三、訴訟費用1,000元，由被告負擔105元，其餘由原告負擔。
四、本判決原告勝訴部分得假執行。
五、原告其餘假執行之聲請駁回。　　
    事實及理由
壹、程序部分
一、按民事訴訟法第255條第1項但書第3款規定：「訴狀送達後
    ，原告不得將原訴變更或追加他訴。但擴張或減縮應受判決
    事項之聲明者，不在此限。」
二、本件原告原起訴聲明為：「（一）被告應給付原告100萬元
    ，及自起訴狀繕本送達被告翌日起至清償日止，按週年利率
    5%計算之利息。（二）願供擔保請准宣告假執行。」嗣原告
    於本院審理中以書狀變更訴之聲明第1項為：「被告應給付
    原告1,061,580元，及自起訴狀繕本送達被告翌日起至清償
    日止，按週年利率5%計算之利息。」（見本院卷第31至34頁
    ）經核此係擴張應受判決事項之聲明，合於前揭法條規定，
    自應准許。
貳、實體部分
一、原告主張
　　被告於109年11月1日上午7時54分許，騎乘車號000-0000號
    普通重型機車（下稱肇事機車），沿桃園市龍潭區中正路三
    林段往石門方向，行駛至中正路三林段與忠勇街之交岔路口
    （下稱系爭路口），適原告騎乘車號000-000號普通重型機
    車（下稱系爭機車）沿忠勇街欲左轉中正路三林段往龍潭方
    向，亦行駛至系爭路口。嗣因被告闖越紅燈而撞擊系爭機車
    ，致系爭機車受損、原告受有左胸壁挫傷、右腕挫傷、左側
    手指擦傷及胸部挫傷等傷害（下稱系爭事故）。原告因而支
    出系爭機車修復費用17,930元、醫療費用12,410元及交通費
    用18,600元，並受有不能工作損失11,000元、精神上損害10
    0萬元，且因此無法參加國家技能檢定考試而受有報名費用1
    ,640元之損害。爰依民法侵權行為之規定提起本件訴訟等語
    ，並聲明：如上開追加後訴之聲明。
二、被告答辯
　　系爭事故發生前，肇事機車行向號誌為綠燈。且當時警察有
    說，肇事機車通過中正路三林段往石門方向車道之車輛停止
    線時，肇事機車行向號誌為黃燈，兩造發生碰撞時，肇事機
    車行向號誌始轉為紅燈；原告就系爭事故與有過失，希望賠
    償金額不要那麼高等語。並聲明：原告之訴駁回。
三、被告於109年11月1日上午7時54分許，騎乘肇事機車沿中正
    路三林段往石門，行駛至系爭路口時，撞擊原告騎乘之系爭
    機車等事實，業經本院調取桃園市政府警察局龍潭分局交通
    事故調查卷宗，核閱調查筆錄、談話紀錄表、道路交通事故
    現場圖、調查事故報告表及交通事故照片等資料附卷可佐（
    見本院卷第9至21頁）。且為被告所不爭執，堪信為真實。
四、原告復主張被告應負完全過失責任，賠償1,061,580元，為
    被告所否認，並以前詞置辯，是本件爭點即為：（一）被告
    是否應負損害賠償責任？（二）原告是否與有過失？（三）
    原告得請求賠償之金額若干？茲分述如下：　　
（一）被告是否應負損害賠償責任？
　　⒈按民法第191條之2前段規定：「汽車、機車或其他非依軌
      道行駛之動力車輛，在使用中加損害於他人者，駕駛人應
      賠償因此所生之損害。」道路交通安全規則第90條規定：
      「駕駛人駕駛汽車，應遵守道路交通標誌、標線、號誌之
      指示，並服從交通指揮人員之指揮。」
　　⒉經查，系爭事故發生前，忠勇街往龍潭方向之燈號由紅燈
      變換為直行綠燈，約4秒後系爭機車即沿忠勇街往龍潭方
      向行駛，隨後肇事機車則沿中正路三林段往石門方向行駛
      ，有監視器影像截圖及勘驗筆錄在卷可參（見本院卷第12
      4頁；第127頁反面第17至21行）。可推知系爭事故發生前
      ，肇事機車行駛方向即中正路三林段往石門方向之行向號
      誌應為紅燈。
　　⒊被告雖辯稱系爭事故發生前，肇事機車行向號誌為綠燈，
      等語。然依上開監視器影像截圖及勘驗筆錄，可知忠勇街
      往龍潭方向之行向號誌轉為綠燈後，約經過4秒始見被告
      騎乘肇事機車通過中正路三林段往石門方向車道之車輛停
      止線（見本院卷第127頁反面第17至21行）。而比對該路
      口之時制計畫，可知中正路三林段號誌為紅燈後，忠勇街
      號誌需再經2秒始會轉為綠燈，有路口號誌時制計劃資料
      表在卷可參（見本院卷第113頁），被告既係於忠勇街往
      龍潭方向之行向號誌轉為綠燈後，約經過4秒始通過中正
      路三林段往石門方向車道之車輛停止線，顯見被告於通過
      系爭路口時，中正路三林段之號誌早已為紅燈，被告所辯
      並不可採。　　
    ⒋次查肇事機車通過系爭路口時，系爭機車沿忠勇街往龍潭
      方向亦行駛至系爭路口，隨後肇事機車碰撞系爭機車等情
      ，有上開監視器影像截圖及勘驗筆錄在卷可參（見本院卷
      第125頁、127頁反面第20至29行）。足認被告騎乘肇事機
      車行經系爭路口時，因闖越紅燈撞擊系爭機車，而肇生系
      爭事故。　
　　⒌而依當時天氣晴，日間自然光線，柏油路面乾燥無缺陷亦
      無障礙物，視距良好等一切情狀，有道路交通事故調查報
      告表（一）在卷足憑（見本院卷第14頁），並無不能注意
      之情事，被告竟疏未注意而闖越紅燈並撞擊系爭機車，足
      見被告具過失甚明。又被告上開過失行為與損害之發生兩
      者間並具相當因果關係，堪可認定。揆諸前揭規定，被告
      自應就原告所受損害，負侵權行為之損害賠償責任。
  （二）原告是否與有過失？
　　⒈按原告對於自己主張之事實已盡證明之責後，被告對其主
      張，如抗辯其不實並提出反對之主張者，則被告對其反對
      之主張，亦應負證明之責，此為舉證責任分擔之原則。又
      各當事人就其所主張有利於己之事實，均應負舉證之責，
      故一方已有適當之證明者，相對人欲否認其主張，即不得
      不更舉反證（最高法院99年台上字4835號判決意旨參照）
      。
　　⒉被告固主張原告就系爭事故與有過失等語。然查上開監視
      器影像截圖可知，原告騎乘系爭機車沿忠勇街往龍潭方向
      行駛，其行向號誌為綠燈。是原告自可合理期待被告會依
      照交通規則行駛。惟被告竟仍違反號誌行駛，侵入系爭機
      車行駛之車道而肇生系爭事故，是難認原告有何違反注意
      義務之情形。且依上開監視器影像截圖可知，自肇事機車
      闖越紅燈至兩車發生碰撞為止，僅經過約1秒，原告亦無
      從為任何安全措施以避免系爭事故發生，是原告就系爭事
      故自無過失。被告又未提出其他證據供本院審酌，是被告
      此部分所辯，並不可採。　　　
（三）原告得請求賠償之金額若干？
　　⒈系爭機車修復費用
　　　按民法第213條第1、3項規定：「負損害賠償責任者，除
      法律另有規定或契約另有訂定外，應回復他方損害發生前
      之原狀。第1項情形，債權人得請求支付回復原狀所必要
      之費用，以代回復原狀。」經查，系爭機車修理費用為17
      ,930元，有估價單在卷可證（見本院卷第37頁），原告此
      部分請求，應屬有據。
　　⒉醫療費
　　  ⑴按民法第193條第1項規定：「不法侵害他人之身體或健
        康者，對於被害人因此喪失或減少勞動能力或增加生活
        上之需要時，應負損害賠償責任。」
　  　⑵查原告因系爭事故受有左胸壁挫傷、右腕挫傷、左側手
        指擦傷及胸部挫傷等傷害，有國軍桃園總醫院附設民眾
        診療服務處診斷證明書及錦陽中醫診所診斷證明書在卷
        可參（見本院卷第39、54頁）。而原告因而支出醫療費
        用1,610元，亦有醫療費用收據在卷可參（見本院卷第4
        0至42、55頁），是原告此部分請求即屬有據。
　  　⑶原告另主張其因系爭事故至弘道整復所進行治療而支出
        復健費用10,800元等語。然查原告提出之免用統一發票
        收據，其上僅記載民俗調理（見本院卷第44至52頁），
        是無從認定是否與系爭事故有因果關係，原告又未提出
        其他證據供本院審酌，是原告此部分請求，應無理由。
        則本件原告就醫療費部分應僅得請求1,610元。逾此範
        圍之請求，則屬無據。
　　⒊交通費
　    ⑴原告主張系爭車輛修復期間，須支出住所至桃園區上班
        及往返中壢錦陽中醫診所就診之交通費共15,000元，有
        計程車資收據在卷可參（見本院卷第63至89頁），是原
        告此部分請求，為有理由。
　    ⑵原告另主張其因系爭事故須前往弘道整復所進行治療而
        支出交通費3,600元等語。然就弘道整復所治療部分，
        難認與系爭事故有因果關係，已如前述。是原告就此部
        分之交通費請求，應屬無據。則本件原告就交通費部分
        應僅得請求15,000元。逾此範圍之請求，則屬無據。
　　⒋不能工作損失
　 　 ⑴原告主張因系爭事故受傷需休養3日，受有不能工作之損
        失等語。查原告提出之薪資證明所示，原告之月薪為51
        ,600元（見本院卷第93頁）。而依原告提出之國軍桃園
        總醫院附設民眾診療服務處診斷證明書所示，醫囑記載
        建議休養3日，是以此計算原告不能工作之損失即為5,1
        60元【計算式：51,600×3/30＝5,160】。
　 　 ⑵原告另主張其為開庭請假2日，受有不能工作損失等語。
        然此部分應屬原告行使自身權利所為，與系爭事故無相
        當因果關係。是原告請求此部分工作損失，尚不可採。
        則本件原告就不能工作損失部分應僅得請求5,160元。
        逾此範圍之請求，則屬無據。　
　　⒌報名費
　　　查原告提出之准考證暨繳費收執聯及學科測試成績通知單
      ，其上記載學科測試時間為109年11月1日即系爭事故發生
      日；學科成績為缺考（見本院卷第90、91頁）。足認原告
      主張其因系爭事故無法參加國家技能檢定考試而受有報名
      費用1,640元之損害，應屬可採。是原告就此部分之請求
      ，為有理由。
　　⒍精神慰撫金
　　　按民法第195條第1項前段規定：「不法侵害他人之身體、
      健康者，被害人雖非財產上之損害，亦得請求賠償相當之
      金額。」次按人格權遭遇侵害，受有精神上之痛苦，而請
      求慰藉金之賠償，其核給之標準，須斟酌雙方之身份、資
      力與加害程度及其他各種情形核定相當之數額。且所謂「
      相當」，應以實際加害情形是否重大及被害人之身份、地
      位與加害人之經濟情況等關係定之（最高法院86年度台上
      字第3537號判決意旨參照）。本院審酌原告因系爭事故所
      受傷害於精神上可能承受之無形痛苦、兩造之所得（見本
      院個資卷）等一切情狀，認原告請求被告賠償100萬元精
      神慰撫金，尚屬過高，應予核減為7萬元，方屬公允。
　　⒎上開金額共計為111,340元【計算式：17,930＋1,610＋15,00
      0＋5,160＋1,640＋70,000＝111,340】。原告請求在此範圍內
      ，為有理由；逾此範圍之請求則屬無據。
五、末按民法第233條第1項規定：「遲延之債務，以支付金錢為
    標的者，債權人得請求依法定利率計算之遲延利息。第203
    條規定：「應付利息之債務，其利率未經約定，亦無法律可
    據者，週年利率為百分之5。」第229條第2項規定：「給付
    無確定期限者，債務人於債權人得請求時，經其催告而未為
    給付，自受催告時起，負遲延責任。其經債權人起訴而送達
    訴狀，或依督促程序送達支付命令，或為其他相類之行為者
    ，與催告有同一之效力。」查本件損害賠償債務，其給付並
    無確定期限，而本件起訴狀繕本係於110年10月25日寄存送
    達被告住所，有本院送達證書1份在卷可查（見附民卷第7頁
    ），是被告應於110年11月5日起負遲延責任。
六、綜上所述，原告依侵權行為之法律關係，請求被告給付原告
    111,340元，及自110年11月5日起至清償日止，按週年利率5
    %計算之利息，為有理由，應予准許。逾此範圍之請求則屬
    無據，應予駁回。
七、本件原告勝訴部分係就民事訴訟法第427條訴訟適用簡易程
    序所為被告敗訴之判決，爰依同法第389條第1項第3款之規
    定，職權宣告假執行。又法院應依職權宣告假執行者，本無
    庸原告為聲請，若原告仍聲請願供擔保宣告假執行者，該聲
    請僅在促使法院職權發動，法院仍係本於職權而宣告，自無
    庸對該聲請為准駁之裁判。至本件原告敗訴部分，其假執行
    之聲請已失其附麗，應予駁回。
八、本件事證已臻明確，兩造其餘主張陳述及所提之證據，經審
    酌均與本院前揭判斷無影響，毋庸一一論述，附此敘明。
九、訴訟費用負擔之依據：民事訴訟法第79條。並依職權確定訴
    訟費用額如主文第3項所示。
中　　華　　民　　國　　111 　年　　9 　　月　　 2　　日
                  中壢簡易庭      法  官  周仕弘
以上為正本係照原本作成。
如不服本判決，應於送達後20日內，向本院提出上訴狀並表明上
訴理由，如於本判決宣示後送達前提起上訴者，應於判決送達後
20日內補提上訴理由書（須附繕本）。
如委任律師提起上訴者，應一併繳納上訴審裁判費。
中　　華　　民　　國　　111 　年　　9 　　月　　 2　　日
                                  書記官  巫嘉芸